【裁判字號】    92,易,590
【裁判日期】    921121
【裁判案由】    傷害等
【裁判全文】
臺灣臺中地方法院刑事判決                          九十二年度易字第五九號
    公  訴  人  臺灣臺中地方法院檢察署檢察官
    被      告  甲○○
    指定辯護人  本院公設辯護人戊○○
    被      告  己○○
    選任辯護人  楊俊彥律師
右列被告等因傷害等案件，經檢察官提起公訴（九十年度偵字第一五五四七號），本
院判決如左：
    主  文
甲○○傷害人之身體，處有期徒刑壹年貳月。
己○○損壞他人所有之物品，足以生損害於他人，處拘役肆拾日，如易科罰金，以參
佰元折算壹日；扣案之鋁製棒球棍貳支，均沒收。
    事  實
一、己○○與乙○○、丙○○、甲○○（其三人為親兄弟）同為營業用曳引車駕駛。
    緣己○○於民國八十九年九月二十二日十六時與丙○○於使用車上無線電時，因
    細故發生口角，己○○遂於同日十七時五十分許，趁丙○○駕駛車牌號碼ＸＦ─
    九二０號曳引車於臺中港區中港公司地磅前等候過磅時，自其駕駛之車牌號碼Ｋ
    Ｑ─０二九號曳引車上取出球棒二支，步行至丙○○所駕駛之前開曳引車旁，欲
    找其理論，適丙○○之兄弟乙○○、甲○○亦均在場，雙方一言不和再度發生爭
    執，乙○○、丙○○、甲○○見狀遂各自返回亦停在地磅前等候過磅之曳引車上
    （詳件附件一等候過磅現場示意圖），己○○因而心生不滿，遂基於損壞他人物
    品之故意，持手中之鋁製棒球棍敲砸丙○○所駕駛之車號ＸＦ─九二０號曳引車
    之左側車門及車窗，致該車左側車門受損，車窗玻璃破裂，足以生損害於丙○○
    。甲○○在旁見狀氣憤欲教訓己○○，竟基於傷害之故意，發動其駕駛之車牌號
    碼ＨＯ─二九七號曳引車，朝己○○站立之方向駛去，以車頭碰擊己○○之身體
    ，己○○不及閃避遂手扶甲○○所駕駛之曳引車車頭保險桿，身體則因而滑入車
    頭下方並遭甲○○駕車拖行約五公尺距離，因而受有左側坐骨骨折、膀胱損傷、
    骨盆骨折、多處挫傷及擦傷、頭部外傷及頭皮下血腫、腰椎第五節骨折等傷害，
    嗣因旁人大呼「撞倒人了」，而甲○○之兄亦隨即以車上之無線電告知甲○○可
    能撞倒人了，甲○○遂駛至北突堤查驗站詳述其與己○○間發生口角、肢體衝突
    之事，而己○○則由在旁之丁○○等人緊急送醫救治，經警據報前往處理，扣得
    己○○所有之鋁製棒球棍二支。
二、案經丙○○、己○○訴由內政部警政署臺中港務警察所移送臺灣臺中地方法院檢
    察署檢察官偵查起訴。
    理  由
一、被告甲○○部分：訊據被告甲○○對右揭駕車撞傷被告己○○之犯罪事實固坦承
    不諱，惟矢口否認有何故意傷害同為被告之己○○之犯行，辯稱：伊不是故意撞
    倒己○○的，當時是要到北突堤檢驗站說明渠等兄弟與己○○間發生衝突之事，
    因為三哥丙○○之曳引車已朝西向轉去，伊只得往東北方向開出候磅處所，剛開
    始不知道有撞到己○○，伊一心只想去檢驗站報告並將己○○欄下，不讓己○○
    離開地磅處云云。經查：
  (一)被告甲○○確實駕駛其所有之車號ＸＦ─九二０號曳引車撞倒被告己○○，並因
    而將被告己○○拖行數公尺，導致被告己○○受有左側坐骨骨折、膀胱損傷、骨
    盆骨折、多處挫傷及擦傷、頭部外傷及頭皮下血腫、腰椎第五節骨折等傷害一節
    ，除據被告甲○○自白在卷外，並經被告己○○於歷次警訊、偵查及本院審理時
    指訴歷歷，復經在場目擊之證人丁○○、柯祥林於偵查中結證屬實，其中證人丁○○並於本院到現場勘驗時及本院審理時數度到場結證前情屬實，並有被告己○○提出之光田綜合醫院診斷證明書二紙、身體受傷照片四幀、光田綜合醫院函送
    之被告己○○病歷一份、現場圖一張、現場照片四幀在卷可資佐憑而堪為認定。
  (二)被告甲○○雖極力辯稱伊是不小心撞到被告己○○的云云。惟查，被告甲○○所
    駕駛之曳引車高度較一般車輛為高，駕駛人於駕駛座上之視線更較一般者良好，
    對於車下人行、路況之注意力乃較一般行車駕駛者更高等情，業據證人丁○○於
    本院審理時到庭結證屬實，則依證人丁○○所述，現場僅站有出來欲勸架之其他
    曳引車司機二至三人，被告當不至於完全不能注意到該等人士所站立之位置而不
    小心撞到被告己○○，所辯乃無足採信。另經本院依職權到場勘驗結果，當時車
    輛等候過磅之地理位置圖如附件所示，被告甲○○所駕駛之車輛乃如附件上之Ｃ
    位置（附圖上標示之Ａ、Ｂ分別為被告甲○○之兄乙○○、丙○○所駕駛之曳引
    車），依據證人丁○○證述內容：當時甲○○等三兄弟分別上車後，幾乎是同時
    啟動車輛往不同方向散開，Ａ車是往朝東向之地磅位置駛離，Ｂ車則往西向駛離
    現場等情，有本院製作之現場勘驗筆錄及相片在卷可稽，依據當時現場狀況，被
    告甲○○所駕駛之車輛時應係以順著Ｂ車車尾往西向駛去為順向等情可知，被告
    甲○○乃有意朝被告己○○當時所站立之位置駛去，而被告甲○○在曳引車之駕
    駛座上視野良好，並無不能注意地面人行情勢之情，業如前述，益徵被告甲○○
    乃有意朝被告己○○撞去。再者，當時被告甲○○之車輛係往人群衝去，證人丁○○及在場之其他一、二人均迅速跳開而未被撞到，然僅被告己○○一人遭被告
    甲○○所駕駛之曳引車車頭撞到一節，亦據證人丁○○於本院勘驗現場時親自模
    擬並證述案發情節，復於本院審理時到庭結證屬實，則以其他人均能順利閃避之
    情節觀之，顯然被告甲○○乃有意教訓被告己○○始開車朝向被告己○○而去，
    否則自無其他在場之人均能躲開該曳引車之撞擊而僅被告己○○遭撞之理。綜上
    所述，本件被告己○○乃駕駛曳引車撞擊被告己○○時，乃具有傷害之故意一情
    ，應屬事證明確而堪為認定。被告甲○○雖復辯稱：伊當時是要到北突堤查驗站
    報案云云，惟經本院詰之當時既有攜帶手機，何以不逕以手機報案，且渠等有三
    兄弟在場，既未事先商量，何以係由其自行報案時，竟瞠目結舌，不知如何回答
    而另改稱：是要去報告檢查站好讓被告己○○不會跑離該地磅區云云，惟被告甲○○經本院再詰以是否知悉被告己○○與渠等三兄弟發生衝突後欲往何處去時答
    稱：不知道被告己○○要去哪裡，又改稱被告己○○是衝向伊云云，顯然伊當時
    並非欲前往何處報案，而係欲以曳引車頂開被告己○○以資教訓，況其至北突堤
    查驗站說明時，亦未就其撞傷被告己○○表示願意接受制裁之意，僅於敘述與被
    告己○○發生口角、肢體衝突時，附帶表示：可能撞倒人等語，可見被告甲○○
    所辯是要去報案才不慎撞及被告己○○云云乃屬事後卸責之詞而不足為採。
  (三)綜上所述，本件被告甲○○傷害被告己○○之犯行及主觀上之犯意均屬事證明確
    而堪以認定，應依法論科。
二、被告己○○部分：訊據被告己○○就其持自備之鋁製棒球棍敲砸告訴人丙○○所
    駕駛曳引車之左側車窗及車門，致該車左側車門受損，車窗玻璃破裂等情，乃於
    歷次警訊、偵查及本院審理時坦承不諱，核與同案被告甲○○、偵察中被告乙○○等人於警訊、偵查中所為之陳述，以及告訴人丙○○於偵訊、審理中指述情節
    ，以及證人丁○○於警訊、偵查中所述及於本院審理時到庭結證內容大致相符，
    並有扣案之鋁製棒球棍二支可資佐憑，堪信被告己○○之自白與事實相符，此外
    ，復有車損照片三幀在卷及鋁製棒球棍二支扣案可稽，被告己○○之犯行應堪以
    認定。又被告己○○雖嗣後於本院審理時改稱：只有用扣案之球棍中之其中一支
    敲砸告訴人丙○○之車門、車窗云云，惟被告己○○確實係持雙鋁棒為本件犯行
    等節，除經被告甲○○之兄即案發時亦在場之乙○○於警訊中指述以外，並據證
    人丁○○於歷次到庭作證時詳述在卷，審諸證人丁○○除作證被告己○○有毀損
    犯行外，亦就被告甲○○有傷害被告己○○之犯行作證，堪信其立場尚屬中立而
    無矯詞誣陷被告己○○之理，其所為之證述應堪可採信，被告己○○於混亂之情
    況下恐就案發情節有記憶模糊之情事，所辯洵無足採，附此敘明。
三、核被告甲○○所為係犯刑法第二百七十七條第一項之傷害罪；而被告己○○所為
    則係犯刑法第三百五十四條之毀損罪。爰審酌本件肇因僅屬細故，惟被告己○○
    及甲○○不能選擇以理性態度面對衝突，卻訴諸暴力解決至釀生本件事故，其行
    為實不足取；其中被告甲○○犯後非但未能坦承犯行，且遲遲未能與被害人即被
    告己○○達成和解，庭訊時則數度矯詞欲圖解免刑事犯罪責任，並一再將過錯歸
    諸被害人己○○自身之行為，實未見有何悔改之意，並斟酌被害人己○○因本次
    事故所受之傷勢不可謂不嚴重等情，另斟酌被告己○○乃發難挑釁之人，惟犯後
    坦承確實有持球棍敲砸告訴人丙○○之曳引車車門及車窗，庭訊時面對自己犯行
    之態度尚可等一切情狀，分別量處如主文第一項、第二項所示之刑，並就被告己○○部分依法諭知易科罰金之折算標準，以資懲儆。
四、末查，扣案之鋁製棒球棍二支係被告己○○所有，業經被告己○○坦認在卷，且
    均供本件毀損犯行之用，亦如前述，爰依刑法第三十八條第一項第二款之規定予
    以宣告沒收。
五、本院於審理時，雖曾一度以被告甲○○所為可能涉犯刑法第二百七十一條第一項
    、第三項之殺人未遂罪嫌，依法指定本院公設辯護人戊○○為被告甲○○之犯行
    進行辯護，惟經本院斟酌全案相關事證以及證人丁○○之結證內容，認被告甲○○與被告己○○間本無深仇大恨，其當時應確實是一時氣憤，始駕駛大型曳引車
    碰擊被告己○○給其教訓，且當時被告甲○○啟動車輛之車速約在每小時二十公
    里等情，已據證人丁○○於偵訊中、本院審理時到庭結證屬實（另證人柯祥林雖
    曾於偵訊中到庭證稱：當時啟動車速滿快的等語，惟本院認證人柯祥林距離案發
    地點所站的位置較諸證人丁○○為遠，且對於當時情形之描述亦未如證人丁○○
    詳盡，堪信其所見可能因一時情況緊急而加諸個人主觀意志而與事實有些許出入
    而較不可採），如被告甲○○果以殺害被告己○○之犯意，自可選擇加速前進，
    惟被告甲○○並未如此，顯然並無殺人之犯意存在；另依據現場之狀況，倘被告
    甲○○當時果真有殺害被告己○○之犯意，自可逕駕駛該曳引車碾過被告己○○
    ，但被告甲○○捨此不為，僅於碰撞拖行被告己○○並將之以車輛之離心力拋出
    車底外後，駕車揚長而去，顯見並無殺害被告己○○之犯意，純粹是為了要給被
    告己○○一個教訓，始有以致之，故本院斟酌全案情節，仍認被告甲○○之犯行
    不構成殺人未遂罪，附此敘明。
據上論斷，應依刑事訴訟法第二百九十九條第一項前段，刑法第二百七十七條第一項
、第三百五十四條、第四十一條第一項前段、第三十八條第一項第二款，罰金罰鍰提
高標準條例第一條前段、第二條，判決如主文。
中      華      民      國      九十二      年    十一    月  二十一    日
                            臺灣臺中地方法院刑事第十四庭
                                  審判長法  官   陳  慧 珊
                                        法  官   劉  逸  成
                                        法  官   林  學  晴
右正本證明與原本無異。
如不服本判決，應於送達後十日內向本院提出上訴狀（須附繕本），上訴於臺灣高等
法院臺中分院。
                                        書記官
中      華      民      國      九十二      年    十一    月  二十四    日
附錄論罪科刑法條
中華民國刑法第二百七十七條
傷害人之身體或健康者，處三年以下有期徒刑、拘役或一千元以下罰金。
犯前項之罪因而致人於死者，處無期徒刑或七年以上有期徒刑；致重傷者，處三年以
上十年以下有期徒刑。
中華民國刑法第三百五十四條
毀棄、損壞前二條以外之他人之物或致令不堪用，足以生損害於公眾或他人者，處二
年以下有期徒刑、拘役或五百元以下罰金。


司法院資訊處製作；財團法人民間司法改革基金會備份。
